臺灣高雄地方法院民事裁定　九十一年度小上字第五五號
　　上　訴　人　活塞汽車專業有限公司
　　法定代理人　洪光輝
　　法定代理人　夏惠屏
右當事人間請求給付服務費事件，上訴人對於中華民國九十一年三月二十九日本院高
雄簡易庭九十一年度雄小字第四七二號第一審判決提起上訴，本院裁定如左：
    主      文
上訴駁回。
第二審訴訟費用新台幣貳佰貳拾元由上訴人負擔。
    理      由
一、上訴意旨略以：原審認內政部所擬具之「系統保全服務定型化契約範本」（下稱
    系爭契約範本）不具有法的拘束力，故上訴人依據系爭契約範本第二十三條第一
    項之規定主張已盡到書面告知義務，無庸負違約責任之理由不足採，卻又認為兩
    造簽訂之保全服務契約書（下稱系爭保全服務契約書）內容，符合系爭契約範本
    之法定拘束，而認為被上訴人之訴為有理由，判決理由矛盾。而系爭契約範本係
    為供保全業者與大眾簽訂契約時，避免大眾受到不知法律之損害，雖不具法的拘
    束力，惟一般保全業既均受其主管機關監督，該定型化契約自應依循主管機關建
    議，於系爭保全服務契約書中增列解約權規定，以保障社會大眾。且依私法自治
    及契約自由原則，保全業者及消費者雖可以定型化契約方式，對消費者做提前終
    止契約的限制，惟仍應與前揭契約範本相合，方得保障消費者權益，故系爭保全
    服務契約第八條及第二十一條約束消費者提前解約之限制，明顯違反消費者保護
    法第十四條之規定，應屬無效，原審未審酌及此，即認上訴人所主張不足採，其
    認事用法尚有違誤等語。
二、按對於小額程序之第一審判決之上訴，非以其違背法令為理由，不得為之；所謂
    判決違背法令，乃指判決不適用法規或適用不當；而有民事訴訟法第四百六十九
    條所列第一款至第五款事由時，其判決當然為違背法令；又當事人於第二審程序
    不得提出新攻擊或防禦方法；上訴不合程式或已逾期間或法律上不應准許者，第
    二審法院應以裁定駁回之。民事訴訟法第四百三十六條之二十四第二項、第四百
    三十六條之三十二第二項準用第四百六十八條及第四百六十九條第一款至第五款
    （同條第六款「判決不備理由或理由矛盾者」，則未在小額事件之上訴程序準用
    之）、第四百三十六條之二十八、第四百四十四條第一項前段分別定有明文。是
    當事人提起上訴，如依民事訴訟法第四百六十八條規定，以小額程序之第一審判
    決有不適用法規或適用法規不當為理由時，其上訴狀或理由狀應有具體之指摘，
    並揭示該法規之條項或其內容，若係成文法以外之法則，應揭示該法則之旨趣，
    倘為司法院解釋或最高法院之判例，則應揭示該判解之字號或其內容，如以民事
    訴訟法第四百六十九條第一款至第五款所列情形為理由時，其上訴狀或理由書，
    應揭示合於該條款之事實。上訴狀或理由書如未依此項方法表明，或其所表明者
    ，顯與上開法條規定不相合時，即難認為已對小額程序之第一審判決之違背法令
    有具體之指摘，其上訴自難認為合法。又提起上訴為法律上不應准許者，第二審
    法院應以裁定駁回，民事訴訟法第四百三十六條之三十二第二項、第四百四十四
    條第一項前段，分別定有明文。
三、本件上訴人對第一審判決提起上訴，依其前揭上訴意旨，均係就原審證據取捨、
    認定事實之事項，指摘原判決不當，而未依前揭意旨具體說明究有如何不適用法
    規或適用法規不當，並揭示該法規之條項或其內容之事實，難認對該判決之如何
    違背法令已有具體指摘，合先敘明。再者，觀諸兩造於八十九年四月二十四日簽
    定之系爭保全服務契約書，首頁即約定每月服務費為新臺幣（下同）二千六百二
    十五元，第一條約定服務期間自警安安全防護系統開通服務之日起算為三十六個
    月，第八條約定若上訴人欲提前終止保全服務契約，必須提前二個月以書面通知
    被上訴人，否則應給付被上訴人於保全契約所餘有效期間應付服務費之三成作為
    賠償，有兩造不爭執為真正之系爭保全服務契約書一份為證。而上訴人於保全服
    務契約有效期間，突於九十年十月二十三日以存證信函通知被上訴人，表示欲於
    九十年十一月底終止系爭保全服務契約，且拒絕履行前述條款給付所餘有效期間
    （約十七個月）應付服務費三成之費用，亦為兩造所不爭執，復有存證信函一份
    為證，堪信為真實。從而，被上訴人基於系爭保全服務契約法律關係，請求上訴
    人給付二個月預告期間之服務費五千二百五十元，洵屬有據，原審據此所為上訴
    人敗訴之判決，並無不當。
四、上訴人雖以系爭保全服務契約第八條所訂內容，與內政部擬定之系爭契約範本第
    二十三條所定「甲方（系統保全服務消費者）得隨時以書面通知乙方（系統保全
    業者）終止契約，‧‧，但其契約期限一年以上者，於通知到達乙方後三十日生
    效」、「甲方無正當理由而終止本契約者，應賠償乙方新台幣‧‧元，但契約已
    履行逾一年以上者，不在此限」之規定不符，有約束消費者提前解約之限制，違
    反消費者保護法第十四條之規定，該約定應屬無效云云。惟查，內政部所擬定之
    系爭契約範本，並不具有法的拘束力，僅供保全業者與大眾簽定契約時，避免大
    眾受到不知法律之損害。況且，一般保全業均受其主管機關監督，所擬具之定型
    化契約均須送主管機關核定，自難以兩造簽訂之系爭保全服務契約書，與內政部
    擬定之契約範本內容並未完全相同，即認定系爭保全服務契約有何違反消費者保
    護法之情。參以定型化契約依然屬私法自治契約自由之一環，僅因其性質上容易
    侵害訂約之大眾，故以法律約束之，契約是否違法仍應視具體個案是否兼顧雙方
    之利益而定。本件兩造簽訂之系爭保全服務契約書，為維持長時間之保全業務所
    需，勢須裝設設備、僱用充足人力以資因應，若客戶中途解約，保全業者原即容
    易受到損害。又系爭保全服務契約書之期間為三十六個月，上訴人於約定期間中
    途即欲終止契約，為兩造所不爭執，已如前述，顯然易造成被上訴人之損害。而
    系爭保全服務契約書係以所餘期間費用之三成計算，亦即隨上訴人終止時所餘期
    間之多少，而決定支付金額之多寡，苟所剩期間甚少，所支付之賠償金額亦無幾
    ，是被上訴人上揭擬具之系爭保全服務契約內容，並未特別加重上訴人之責任，
    亦無違反消費者保護法之情，上訴人前開所辯，均無可採。
五、綜前所述，原審依調查證據結果，認定上訴人所辯不足採信，被上訴人主張上訴
    人應給付違約預告期間之服務費五千二百五十元等情，堪信為真實，為上訴人敗
    訴之判決，其認事用法，均無不當。上訴人提起本件上訴，為不合法，應予駁回
    。
六、末按於小額訴訟之上訴程序，法院為訴訟費用之裁判時，應確定其費用額，民事
    訴訟法第四百三十六條之十九第一項、第四百三十六條第三十二第一項規定甚明
    。查本件第二審訴訟費用為二百二十元（第二審裁判費七十九元；送達郵資一百
    四十一元），揆諸前開規定，應由上訴人負擔該第二審訴訟費用，附此敘明。
據上論結：本件上訴為不合法，應依民事訴訟法第四百三十六條之三十二第二項、第
四百三十六條之十九、第九十五條、第七十八條，裁定如主文。
中　　　華　　　民　　　國　　九十一　　年　　　七　　　月　　　九　　　日
                              臺灣高雄地方法院民事第二庭
~B審判長法　 官　吳進寶
~B　　　法 　官　蘇姿月
~B      法 　官　唐照明
右為正本係照原本作成。
本裁定不得抗告。
中　　　華　　　民　　　國　　九十一　　年　　　七　　　月　　　九　　　日
~B法院書記官     唐美玲
